【裁判字號】    97,自,34
【裁判日期】    971022
【裁判案由】    侵占
【裁判全文】
臺灣臺北地方法院刑事裁定                97年度自字第34號
自  訴  人  甲○○
自訴代理人  陳丁章律師
被      告  乙○○
選任辯護人  易定芳律師
上列被告因侵占案件，經自訴人提起自訴，本院裁定如下：
    主  文
自訴駁回。
    理  由
一、自訴意旨詳如自訴狀及自訴補正狀所載（如附件）。
二、按所謂侵占，乃於持有他人所有物之狀態中，表現其排除他
    人之權利行使而圖謀為自己或第三人不法所有之行為；亦即
    ，將其主觀上變易持有為所有之心態加以客觀化於外部之取
    得行為。經查，自訴人甲○○固指訴被告乙○○持有兩人共
    同繼承自蘇高愛之珠寶一批，經被告向國稅局申報遺產，並
    經國稅局核定為遺產之一部份，詎兩人就遺產對帳時，被告
    均一再表示「手上沒東西」、「東西都在甲○○處」等語，
    而認被告涉有侵占罪嫌云云，惟此為被告所否認，辯稱：系
    爭珠寶一批，仍原封不動由被告持有中，被告將依鈞院通知
    攜帶到庭，自訴人稱被告拒絕交出系爭珠寶云云，非屬事實
    ，自訴人從未要被告交出系爭珠寶，被告自無拒絕交出之情
    等語，自訴人復未能提出相關被告否認珠寶由其持有之具體
    事證供本院查核，自難認被告有何侵占之罪嫌。又就自訴人
    指稱被告侵占案外人陳明哲為清償對蘇高愛之債務而提出總
    計面額為新台幣（下同）442萬元支票一節，就其中430萬元
    部分，依卷附由自訴人所提易定芳律師事務所民國96年4 月
    23日（96）易律字第023 號函（由易定芳律師代其當事人乙
    ○○發函給甲○○）所示，其中第七點稱：「本人兌現陳明
    哲支票400萬元及收取利息30萬元，合計430萬元，已用供清
    償被繼承人生前債務」等語，並無自訴人所指「被告承認其
    已將陳明哲先生用以清償其對被繼承人（按：指蘇高愛）債
    務之支票擅為動用」之情，而就其餘12萬元部分，自訴人亦
    未能提出相關事證證明陳明哲有另外給付12萬元給被告以及
    該12萬元之用途、流向，自難僅憑自訴人上開指訴，而對被
    告遽以侵占罪相繩。再就被告侵占陳明哲20萬元捐款部分，
    自訴人就陳明哲是否交付20萬元、是否存入被告名義下之帳
    戶內、該帳戶是否由被告支配使用、帳戶內之款項是否由被
    告所領取及其用途等情，均未能提供相關事證供本院查核，
    其空言指訴被告涉有侵占罪嫌，自屬無據。本件自訴人所指
    被告所涉上開侵占罪嫌，犯罪嫌疑均屬不足，有刑事訴訟法
    第252條第10款之情形，應予駁回自訴人之自訴。
三、自訴人雖對被告撤回告訴，惟查自訴人係指訴被告涉犯刑法
    侵占罪嫌，而該罪乃非告訴乃論之罪，自訴人之撤回告訴，
    不生撤回之效力，本院仍應為實體上之裁判，附此敘明。
據上論斷，應依刑事訴訟法第326條第3 項、第252條第10款，裁
定如主文。
中    華    民    國    97    年    10    月    22    日
                  刑事第四庭    審判長法  官  郭惠玲
                                      法  官  呂政燁
                                      法  官  李明益
以上正本證明與原本無異。
如不服本裁定，應於裁定送達後5日內向本院提出抗告狀。
                                      書記官  劉穗筠
中    華    民    國    97    年    10    月    24    日


司法院資訊處製作；財團法人民間司法改革基金會備份。
